最高法院刑事判決　　　　　　　　　　　　　　　八十八年度台上字第七一七六號
　　上　 訴　 人　台灣高等法院台中分院檢察署檢察官
　　上訴人即被告　丙○○
　　　　　　　　　乙○○
　　右　 一　 人
　　選 任辯護 人　許漢鄰律師
　　上訴人即被告　甲○○
右上訴人等因被告等盜匪案件，不服台灣高等法院台中分院中華民國八十八年八月二
十三日第二審更審判決（八十八年度上更(一)字第一四八號，起訴案號：台灣南投地方
法院檢察署八十六年度偵字第五四○七、五五○○、五七七○號），提起上訴，本院
判決如左：
    主  文
原判決撤銷，發回台灣高等法院台中分院。
    理  由
本件原判決撤銷第一審論處上訴人即被告（下稱被告）丙○○、乙○○、甲○○共同
連續強盜罪刑部分之判決，改判仍依牽連及想像競合關係，從一重論處被告三人共同
連續意圖為自己不法之所有，以強暴致使不能抗拒而取他人之物罪刑，及被告丙○○
未經許可，無故製造彈藥罪刑，固非無見。
惟查：(一)、原判決事實認定被告丙○○連續製造具殺傷力之八‧五釐米子彈二顆及四
‧五釐米子彈四顆（其中三顆無殺傷力），及將練習用之手榴彈改造成具殺傷力之手
榴彈三顆，並未經許可，無故持有；又未經許可，無故持有制式九釐米子彈六顆（原
判決第三面第九至十二頁）；如果無訛，其持有制式九釐米子彈六顆，並非製造行為
之結果，應係單純持有，原判決竟將此部分之持有與其他製造子彈後之持有均認其持
有子彈部分為其改造之高度行為吸收，不另論罪（原判決第三十五面倒數第五至四行
），自有適用法則不當之違法。又原判決事實認定被告丙○○係連續製造槍彈，但未
記載係基於概括犯意，主文復未諭知連續，亦均有違誤。(二)、被告乙○○、甲○○等
無故持有可發射子彈，具殺傷力之改造玩具手槍，及具殺傷力之土製子彈、手榴彈部
分，第一審係依牽連關係論處修正前槍砲彈藥刀械管制條例第十條第三項、第十一條
第三項之罪刑，原審則認所持有之槍、彈經鑑定結果機械性能良好，可擊發適當子彈
，均係可供軍用，乃改判依刑法第一百八十七條論處（原判決第三十四面第五行至第
九行），惟依卷附之內政部警政署刑事警察局鑑驗通知書，扣案改造之子彈均認係玩
具子彈改造而成之改造子彈，改造四五手槍，實由仿ＧＬＯＣＫ十七型半自動手槍製
造之玩具手槍改造而成，槍管為金屬材質且已貫通，機械性能良好，可擊發適用之子
彈，認具殺傷力（第五四○七號偵查卷第一○五至一○七頁），則依該鑑驗結果如何
能認堪供為偷襲、暗殺、挾制等軍事上特種用途，原審並未予以說明，亦有理由不備
之違法。(三)、原判決事實二1.認定被害人黃海清被搶現金約新台幣（下同）七萬餘元
，加上其餘在場之人之現金共計三十餘萬元，但理由欄該被害人係指稱，除其自己七
萬餘元外，朋友現金約十餘萬元（原判決第四面第十一、十二行、第十六面倒數第九
行），主文欄更為依此比例發還黃海清等人被搶財物三十餘萬元（原判決附表貳）。
原判決事實二3.認定彭貴煜被搶現金十九萬五千元，理由欄該被害人並未有此指訴（
原判決第五面倒數第十行、第十八面第二至八行），主文欄更為依此比例發還該被害
人十九萬五千元（原判決附表貳）。理由欄被害人吳武養指稱其妻余鳳英被搶金項鍊
一條、金錶一只，但事實中並未有此認定（原判決第五面第十行、第十七面倒數第二
行）。原判決事實二4.理由欄被害人徐能光指稱被搶七千餘元，但事實中並未有此認
定，亦未諭知比例發還。理由欄被害人宋永富指稱被搶戒指一只，但事實中並未有此
認定（原判決第十九面倒數第三行、十一行，第五面倒數第五行）。原判決事實二5.
認定係丙○○、「阿鳴」分持五四手槍，乙○○持短刀行劫，理由欄被害人林丙貞指
稱「當時該三名歹徒共持二支手槍及一枚手榴彈」（原判決第五面倒數第二行、第二
十面第六行）。原判決事實二6.認定被害人謝吉星被搶仿勞力士手錶，理由欄該被害
人並未有此指稱，理由欄被害人林色騫指稱被搶勞力士手錶，事實中均未有此認定（
原判決第六面倒數第三行、二十三面倒數第三至第五行）。理由欄被害人陳維國先指
稱其被搶之物品有手錶一只，後之指稱則未有（原判決第二十一面第十行、二十四面
第四行）。原判決事實二7.認定被害人劉從誠被搶行動電話一支，理由欄該被害人指
稱被搶行動電話三支（第七面第九行、第二十五面第十二行）。原判決事實二8.認定
被害人楊麗雪被搶一萬元，理由欄該被害人並未有此指稱，主文則亦依此比例發還（
原判決第八面第一行、第二十八面第九行）。理由欄被害人林鄒美玉指稱被搶現金二
萬餘元，金錶一只，金戒指六只、項鍊四條、耳釣一對、玉石二塊、黃水晶一塊、呼
叫器一個、鑽戒一只，事實則認定戒指二只、現金二萬元、項鍊一條（原判決第七面
倒數第三行至第八面第二行、第二十七面倒數第六行起、第二十八面第六行）；均有
主文、事實、理由之矛盾。以上諸端，或為上訴意旨所指摘，或為本院得依職權調查
之事項，應認原判決仍有撤銷發回之原因。
據上論結，應依刑事訴訟法第三百九十七條、第四百零一條，判決如主文。
中      華      民      國    八十八    年     十二     月     十六     日
                              最高法院刑事第二庭
                                  審判長法官  莊  來  成
                                        法官  呂  潮  澤
                                        法官  謝  俊  雄
                                        法官  蘇  振  堂
                                        法官  賴  忠  星
      右正本證明與原本無異
                                              書  記  官
中      華      民      國    八十八    年     十二     月     十七     日
